【裁判字號】    99,易,1881
【裁判日期】    991230
【裁判案由】    過失傷害
【裁判全文】
臺灣高雄地方法院刑事判決              99年度易字第1881號
公  訴  人  臺灣高雄地方法院檢察署檢察官
被      告  黃寶樺
上列被告因過失傷害案件，經檢察官提起公訴（99年度偵字第10
943 號），本院判決如下：
    主  文
黃寶樺犯過失傷害罪，處罰金新臺幣伍仟元，如易服勞役，以新
臺幣壹仟元折算壹日。緩刑貳年，並應向公庫支付新臺幣參仟元
。
    事  實
一、黃寶樺係址設高雄市前鎮區○○○路27號「瑞隆計程車行」
    之櫃檯行政人員，王德源則係前揭車行簽約之計程車駕駛。
    王德源於民國98年9 月4 日下午3 時30分許，前往該車行表
    示欲與車行解約並歸還車裝無線電機台，因王德源堅持取回
    上開車行所留存其簽約時提供之身分證、駕照、營利事業登
    記證及行照影本等資料，並逕自由黃寶樺手中搶得連同上開
    證件影本、王德源與該車行簽約之契約書在內等資料，然因
    上開資料乃「瑞隆計程車行」規定應留存以備日後警察機關
    查詢之文件，黃寶樺見狀恐遭車行老闆責罵，遂上前與王德
    源拉扯欲取回上述資料，而黃寶樺本應注意於取回該等資料
    時，彼此間雖難免發生肢體碰觸，然須謹慎勿傷及他人，竟
    疏未注意及此，而於抓扯過程中，不慎造成王德源受有右前
    臂撕裂傷2.5 公分之傷害。
二、案經王德源訴由高雄市政府警察局前鎮分局移送臺灣高雄地
    方法院檢察署檢察官偵查起訴。
    理  由
一、對於證據能力之判斷：
(一)按被告以外之人於審判外之言詞陳述，除法律有規定者外，
    不得作為證據，刑事訴訟法第159 條第1 項定有明文。又被
    告以外之人於審判外之陳述，雖不符前4 條之規定，而經當
    事人於審判程序同意作為證據，法院審酌該言詞陳述或書面
    陳述作成時之情況，認為適當者，亦得為證據。當事人、代
    理人或辯護人於法院調查證據時，知有第159 條第1 項不得
    為證據之情形，而未於言詞辯論終結前聲明異議者，視為有
    前項之同意，刑事訴訟法第159 條之5 亦定有明文。本件告
    訴人王德源於警詢中之陳述，為被告以外之人於審判外之言
    詞陳述，而檢察官及被告黃寶樺就上開言詞陳述，未於本院
    審理過程中聲明異議，本院審酌前開言詞陳述作成時之情況
    係屬正常，所取得過程並無瑕疵，且與本案相關之待證事實
    具有關連性，認適當作為證據，依前開刑事訴訟法第159 條
    之5 之規定，認上開陳述具有證據能力。
(二)按被告以外之人於偵查中向檢察官所為之陳述，除顯有不可
    信之情況者外，得為證據，刑事訴訟法第159 條之1 第2 項
    定有明文。本件證人黃玉芬於檢察官偵查中所為之證述內容
    ，業經其具結擔保證詞之真實性，而告訴人於偵訊中，就檢
    察官訊問所為之陳述，雖未經具結，惟其當時係以告訴人之
    身分陳述，非以「證人身分」接受訊問，與刑事訴訟法第15
    8 條之3 所謂「依法應具結」之要件不合，檢察官未命具結
    ，純屬其調查證據職權之適法行使，當無違法可言。參以依
    本案卷證資料所示，上開證據之取得過程均無瑕疵，未發現
    有何顯有不可信之情況，且與本案相關之待證事實均具有關
    連性，依前揭刑事訴訟法第159 條之1 第2 項之規定，俱有
    證據能力。
(三)按除刑事訴訟法第159 條之1 至第159 條之3 所規定之傳聞
    法則例外情形外，從事業務之人於業務上或通常業務過程所
    須製作之紀錄文書、證明文書，除顯有不可信之情況外，亦
    得為證據，刑事訴訟法第159 條之4 第2 款定有明文。查卷
    附高雄市立小港醫院診斷證明書、函文及病歷、財團法人義
    大醫院診斷證明書，均係被告以外之人於審判外所做之書面
    陳述，屬於傳聞證據。惟上開資料均屬從事業務之人於業務
    上所製作之證明文書、紀錄文書，其正確性及可信性頗高，
    應屬前述刑事訴訟法第159 條之4 第2 款從事業務之人於業
    務上所製作之證明文書及紀錄文書，均具有證據能力。
二、訊據被告固坦承為上開「瑞隆計程車行」之櫃臺行政人員，
    告訴人係該車行簽約之計程車駕駛，告訴人於98年9 月4 日
    下午3 時30分許，前往該車行處理與車行解約、歸還車裝無
    線電機台等事宜時，自被告手中搶得告訴人之身分證等相關
    證件，被告見狀上前取回該資料等事實，且不爭執告訴人於
    98年9 月4 日受有右前臂約2.5 公分撕裂傷之事實，惟矢口
    否認有何過失傷害之犯行，辯稱：案發當時告訴人要取回契
    約、身分證影本、駕照、計程車營業登記證影本，但公司規
    定那些資料必須要留存底本，伊先前因為將該等資料歸還給
    司機，被老闆責罵，所以當時看到告訴人要把資料拿走，伊
    很急，就走出去把告訴人的契約書搶回來，伊沒有留指甲，
    搶文件時只有碰到資料，沒有與告訴人有肢體上的接觸，且
    告訴人穿長袖，伊不可能在告訴人手臂上留下那樣的傷口。
    告訴人要走之前確有拉起袖子給伊看，當時告訴人的手臂有
    一塊一塊紫色偏紅色的痕跡，不是淤青，先前公司幹部說告
    訴人患有一種病，身體不能碰。告訴人如起訴書所載之傷勢
    與伊無關，伊沒有不小心傷到告訴人云云。經查：
(一)上開犯罪事實，業據證人即告訴人分別於警詢、偵訊及本院
    審理中證稱：98年9 月4 日下午3 時30分許，伊到瑞隆計程
    車無線電公司還車裝無線電機台時，伊在櫃臺前要拿回伊所
    有之身分證、駕照、營業登記證、行照等影本時，被告把伊
    所有證件搶過去撕破，被告搶伊證件時，手指甲劃傷伊的手
    臂，造成伊右手前臂撕裂傷，皮都掀起來。當時伊因為袖子
    上有血跡，就捲起袖子看傷口，當時櫃臺裡好像還有2 個人
    ，是一男一女，那個女生有朝伊的方向看，一定有看到伊流
    血，那個女生在偵訊中也有出庭作證。伊當天離開車行就去
    醫院，約下午4 點多去看醫生，醫生沒有幫伊縫，幫伊消毒
    後，用伊的皮膚覆蓋傷口。伊受傷當天是穿長袖，袖扣有扣
    著，但伊有糖尿病，皮膚較脆，稍微撞到就淤青，被告指甲
    抓到伊，整個皮就掀起來等語（見臺灣高雄地方法院檢察署
    99年度偵字第10943 號卷《下稱偵卷》第6 至7 、14至15、
    21頁、本院99年度易字第1881號卷《下稱易字卷》第19至21
    頁）；證人即瑞隆計程車行經理黃玉芬於偵訊及本院審理中
    證稱：案發當天伊有在場，告訴人來公司要辦無線電台拆機
    作業，公司要向告訴人收取拆機前積欠的費用，告訴人覺得
    沒有欠那麼多，繳完款後，告訴人要求取回之前繳的契約及
    證件影本、本票，被告將本票撕毀後還給告訴人，但因契約
    書要留存公司，所以沒有還給告訴人，當時伊跟被告都坐在
    櫃臺裡面，伊有講告訴人的身分證等影本可以讓告訴人帶回
    去，但契約書是公司的，必須要留存，告訴人沒等伊把話講
    完，就直接將契約書及證件影本整份搶過去，被告就跑去櫃
    臺外與告訴人就契約書在互相拉扯，拉扯時間不到1 分鐘，
    被告拿到後就回櫃臺裡，伊還跟被告說不要這樣跟告訴人拉
    扯，被告說沒有想這麼多，只是要取回契約書。在被告去向
    告訴人拿回資料之前，告訴人就有警告說自己的身體碰不得
    ，叫伊與被告小心一點。告訴人被搶回契約書後，並沒有說
    自己受傷，只說伊同事很兇，叫伊與伊同事小心點，在現場
    罵了2 分多鐘才走掉。告訴人要走的時候，說自己的手有流
    血，將長袖袖子拉起來給伊與被告看，伊看的時候很訝異，
    告訴人的手臂確實明顯有受傷，但不是流血，就是有瘀血的
    感覺，好像是被東西刮到皮膚紅紅的感覺，沒有看到血跡。
    從告訴人進公司到離開為止，除了被告與告訴人搶資料外，
    沒有其他人靠近告訴人。被告去向告訴人搶回來的資料確實
    是公司要備存的文件，因為有時交通隊會詢問，特定時間是
    否由某駕駛人駕駛某車等語（見偵卷第19至20頁、易字卷第
    42至44頁）。而告訴人於98年9 月4 日下午4 時37分許，至
    高雄市立小港醫院就醫，自訴被打，經診斷受有右前臂撕裂
    傷2.5 公分之傷害，該傷口為撕脫傷、淺層，可能是不慎抓
    傷或撞傷所造成乙節，有高雄市立小港醫院98年9 月4日 診
    斷證明書、99年8 月25日高醫港秘字第0990001367號函所附
    病歷、99年11月8 日高醫港秘字第0990001803號函所附病況
    說明各1 份在卷可稽（見偵卷第9 頁、本院99年度審易字第
    2779號卷第24至27頁、易字卷第30至31頁）。衡之告訴人就
    診之時間與經診斷之傷勢，確與告訴人前揭指訴及證人黃玉
    芬陳述之情節相符。而告訴人雖證述案發當時其右前臂已流
    血等語，與證人黃玉芬證稱當時並未見告訴人右前臂上有血
    跡，僅有皮膚紅紅之感覺等語不完全相符，然告訴人所受傷
    勢既係淺層之撕脫傷，衡情，自有可能於受傷之初，因出血
    情況尚甚輕微，未就近細看可能無法發覺該輕微出血之跡象
    ，經過一段時間後，始因出血量持續增加，致外觀上有明顯
    可辨識之流血情形。參以依告訴人、證人黃玉芬及被告之陳
    述可知，自告訴人與被告就上開契約書、身分證件影本等資
    料發生爭執時起，致告訴人離開瑞隆計程車行時止，為時甚
    短，則證人黃玉芬自有可能不及目睹告訴人右前臂受傷後，
    傷口逐漸滲出血跡之情形。準此，證人黃玉芬與告訴人前開
    證述內容應無扞格之處，應可資為告訴人前開指訴之佐證。
    是被告自告訴人手中搶回上開契約書、身分證件影本等相關
    資料時，不慎抓傷告訴人右前臂，致告訴人受有右前臂撕裂
    傷2.5 公分之傷害等事實，應堪認定。
(二)被告固以前揭情詞置辯，且告訴人於案發當時穿著長袖衣物
    乙節，業據告訴人及證人黃玉芬證述如前。惟告訴人罹患糖
    尿病，皮膚較易受傷乙節，業據告訴人陳述在卷，且有告訴
    人提出之財團法人義大醫院診斷證明書1 紙附卷可憑（見易
    字卷第33頁）。參以案發時間為9 月初，以目前高雄市之氣
    候而言，當時應尚屬炎熱之天氣，是縱告訴人身著長袖上衣
    ，依理亦應非厚重之衣物，則以被告當時急欲取回公司規定
    應留存文件之心態，及其出手搶奪告訴人持在手中之文件等
    情狀判斷，被告自有可能於搶奪文件時不慎碰觸告訴人右前
    臂，並因告訴人本身皮膚較常人脆弱，而仍造成身著輕薄長
    袖上衣之告訴人受有前揭傷害。是被告上開所辯，尚難採為
    對其有利之認定。
(三)又被告自承於本件案發之前，即自他人口中得知告訴人患有
    疾病，不能碰觸其身體等語，證人黃玉芬亦證述告訴人於案
    發前有出言警告不得碰觸其身體等語，則被告本應注意於取
    回文件時，應謹慎勿傷及告訴人，卻仍疏於注意及此，而於
    搶回文件過程中，不慎造成告訴人受有前述傷害，則被告就
    本案之發生具有過失乙節，自堪認定。另告訴人因被告上述
    之過失行為受有右前臂撕裂傷2.5 公分之傷害乙節，業如前
    述，告訴人受傷之結果與被告之過失行為間別無其他原因介
    入，是被告之過失行為與告訴人之傷害結果間，顯有相當因
    果關係無訛。
(四)綜上所述，被告前開所辯各節，無可採信。本件事證明確，
    被告前開過失傷害犯行堪以認定，應予依法論科。
三、核被告所為，係犯刑法第284 條第1 項前段過失傷害罪。爰
    審酌被告於取回公司規定應留存資料時，疏未注意須謹慎勿
    因而傷及他人，仍於搶回告訴人手中文件時不慎傷及告訴人
    ，致告訴人受有前揭傷害，所為尚有不該，惟念及被告係受
    僱於人，礙於公司規定不得任由告訴人取回上開契約書等文
    件，以備警察機關查詢，告訴人卻執意取走該等文件，心急
    之下始不慎造成告訴人受傷，犯罪情節尚屬輕微，參以告訴
    人所受傷勢尚非嚴重，被告於本案偵查階段即表明願與告訴
    人和解之意願，然因雙方對於和解金額歧異過大，而未能達
    成和解，足認被告並非無彌補告訴人之誠心，及被告之犯罪
    動機、目的、手段等一切情狀，量處如主文所示之刑，並諭
    知易服勞役之折算標準，以資儆懲。末查，被告在此之前，
    未曾因故意犯罪受有期徒刑以上刑之宣告，有臺灣高等法院
    被告前案紀錄表1 份在卷可按，素行尚佳，其因一時失慮而
    觸犯刑章，犯罪情節亦屬輕微，且被告於本案偵查中即表示
    願以新臺幣（下同）5 千元與告訴人和解，然告訴人堅決索
    賠2 萬元，致雙方未達成和解，有偵訊筆錄可參（見偵卷第
    15、20頁），堪認被告已有反省悔悟之心，諒其經此偵、審
    程序及科刑判決後，應知所警惕，信無再犯之虞，本院綜合
    前述情形，認前開之刑以暫不執行為適當，爰依刑法第74條
    第1 項第1 款規定宣告緩刑2 年，以啟自新；並考量被告上
    開所為，仍屬破壞社會秩序之行為，認除前開緩刑之宣告外
    ，另有賦予一定負擔之必要，爰依刑法第74條第2 項第4 款
    之規定，命其向公庫支付3 千元，以觀後效。倘被告未遵循
    本院所諭知上開緩刑期間之負擔，情節重大者，檢察官得依
    刑事訴訟法第476 條、刑法第75條之1 第1 項第4 款之規定
    ，聲請撤銷本件緩刑之宣告，附此敘明。
據上論斷，應依刑事訴訟法第299 條第1 項前段，刑法第284 條
第1 項前段、第42條第3 項、第74條第1 項第1 款、第2 項第4
款，刑法施行法第1 條之1 ，判決如主文。
本案經檢察官陳俊宏到庭執行職務。
中    華    民    國    99    年    12    月    30    日
                  刑事第十七庭  法  官  毛妍懿
以上正本證明與原本無異。
如不服本判決應於收受送達後10日內向本院提出上訴書狀，並應
敘述具體理由；如未敘述上訴理由者，應於上訴期間屆滿後20日
內向本院補提理由書（均須按他造當事人之人數附繕本）「切勿
逕送上級法院」。
中    華    民    國   100    年    1     月    3     日
                                書記官  林晏光
附錄本案論罪科刑法條全文：
中華民國刑法第284條
（過失傷害罪）
因過失傷害人者，處6 月以下有期徒刑、拘役或5 百元以下罰金
，致重傷者，處1 年以下有期徒刑、拘役或5 百元以下罰金。
從事業務之人，因業務上之過失傷害人者，處1 年以下有期徒刑
、拘役或1 千元以下罰金，致重傷者，處3 年以下有期徒刑、拘
役或2 千元以下罰金。

司法院資訊處製作；財團法人民間司法改革基金會備份。
